臺灣臺北地方法院民事判決　　　　　　　94年度訴字第5875號
原　　　告　乙○○
訴訟代理人　郭哲華律師
複代理人　　林元祥律師
被　　　告　甲○○
上列當事人間侵權行為損害賠償事件，本院於民國94年12月8日言
詞辯論終結，判決如下：
    主  文
被告應給付原告新台幣貳拾萬柒仟伍佰壹拾柒元，及自民國九十
三年九月二十一日起至清償日止，按年息5%計算之利息。
原告其餘之訴駁回。
訴訟費用由被告負擔十分之四，餘由被告負擔。
本判決第一項得假執行。
原告其餘假執行之聲請駁回。
    事實及理由
一、原告主張：被告甲○○（原名郭大廣）於民國（下同）93
    年8月2日上午7時30分，駕駛車牌號碼HB-1698號自小客車，
    行台北市○○路路440號前，原應注意在調撥車道行駛，應
    依道路交通標誌、標線、號誌之指示行駛，於調撥時間不得
    逆向駛入調撥車道內，而上址前之北向南內側車道自同日上
    午7時至8時30分止，為南向北之調撥車道，不得逆向由北向
    南行駛，詎被告竟疏未注意，貿然由北往南違規駛入該調撥
    車道內，適有原告駕駛車牌號碼P6-9699號自小客車，沿前
    揭調撥車道駛近上址，因不及閃避，左前車頭遭被告所駕駛
    之上開自小客車左前車頭撞擊，致原告受有頸部扭傷、左前
    臂及右膝挫傷瘀青腫、頭部挫傷等傷害，經本院94年度交易
    字第397號判決被告有過失傷害在案。原告復經於家安診所
    、新光吳火獅紀念醫院繼續診療，有頭痛、腦神經衰弱症候
    群、焦慮症、恐慌症、創傷壓力症候群，迄接受治療中，為
    此，爰依民法第184條第1項前段、第2項前段、第191條之2
    、第193條第1項、第195條第1項之規定，請求被告給付如下
    ：
（一）醫療費用：截至94年8月26日止，共支出新台幣（下同）7
      9,590 元。
（二）拖車及修車費用：原告所駕駛車輛因拖吊送修，支出780
      元，修復車輛支出137,336元。
（三）交通費用：原告因車輛送修，致需搭車往返上班、醫院及
      車廠，截至93年9月4日止，共支出交通費6,330元。
（四）非財產上損害：原告因本件車禍患有前述之身體上之傷害
      ，經1年數十次之治療仍未康復，仍需長期接受門診追蹤
      及治療，目前身體狀況大不如前，且因車禍無法到學校教
      書，復因長期接受治療需經常請假，遂提造申請退休，對
      原告心理傷害至鉅，爰請求30萬元之非財產上損害。
    並聲明：(1)被告應給付原告524,036元，及自起訴狀繕本送
    達翌日起至清償之日止，按年息5%計算之利息。(2)願供擔保
    請準宣告假執行。
二、被告則辯以：其願意以第2家修車廠所估價額6萬元賠償，惟
    原告堅持要第1家修車廠修理，但該修車廠估價過高；就醫
    療費用部分，事發當時原告並未受傷，且原告當時表示會請
    求保險公司理賠，不用被告賠償，迄又提出請求，拖車、修
    車、交通費部分，被告並無必要負責。前揭賠償既不成立，
    則非財產上損害也不成立。並聲明：原告之訴駁回。
三、原告主張被告於93 年8月2日上午7時30分，駕駛車牌號碼
    HB-1698號自小客車，行台北市○○路路440號前，原應注意
    在調撥車道行駛，應依道路交通標誌、標線、號誌之指示行
    駛，於調撥時間不得逆向駛入調撥車道內，而上址前之北向
    南內側車道自同日上午7時至8時30分止，為南向北之調撥車
    道，不得逆向由北向南行駛，詎被告竟疏未注意，貿然由北
    往南違規駛入該調撥車道內，撞擊適駕駛車牌號碼P6-9699
    號自小客車駛近上址之原告，並受有頸部扭傷、左前臂及右
    膝挫傷瘀青腫、頭部挫傷等傷害，被告因此過失傷害案件，
    並經法院判處有期徒刑三月，如易科罰金以300元折1日確定
    在案等情，業經原告提出診斷證明書（見本院簡易庭卷第11
    頁至第13頁）可稽，並經本院調取本院94年度交易字第397
    號、台灣高等法院94年度交上易字第286號案卷核閱無訛，
    有前開刑事判決（見本院卷第13頁至第17頁）可考，是原告
    前開之主張，應可信實。被告否認其有過失云云，並無可取
    。原告因被告之過失行為而受有傷害之事實，應堪認定。
四、按因故意或過失，不法侵害他人之權利者，負損害賠償責任
    。不法侵害他人之身體或健康者，對於被害人因此喪失或減
    少勞動能力或增加生活上之需要時，應負損害賠償責任。又
    不法侵害他人之身體、健康、名譽、自由、信用、隱私、貞
    操，或不法侵害其他人格法益而情節重大者，被害人雖非財
    產上損害，亦得請求賠償相當之金額，民法第184條第1項前
    段、第193條第1項、第195條第1項分別定有明文。本件原告
    既因被告之過失行為而受有傷害，一如前述，則被告有過失
    至明。被告之過失行為既與原告之受傷間有相當因果關係，
    準此，被告自應依前開規定，對原告負侵權行為負賠償責任
    。
五、爰就原告請求被告賠償之費用，是否應予准許，審酌如下：
(一)原告主張其於車禍後復經於家安診所、新光吳火獅紀念醫院
    繼續診療，有頭痛、腦神經衰弱症候群、焦慮症、恐慌症、
    創傷壓力症候群，迄接受治療中，爰請求被告給付醫療費用
    35,090元，惟為被告否認，並辯稱：事發當時原告並未受傷
    ，原告是否因該事故發生如診斷證明書所載傷害，恐有疑義
    。經查依原告提出其於下述3家醫院就診之收據以觀：
  (1)郵政醫院：原告共提出收據7紙，其中93年8月4日、93年8月
    5 日、93年11月22日分別有文件費150元、150元、2500元，
    核非屬必要之醫療費用，應予剔除。且依郵政醫院於93年8
    月5日出具之診斷明書所載，原告係為驗傷而就診，亦非屬
    必要之醫療支出，該日支出，均非屬必要之醫療費用，亦應
    剔除。其餘1,360元核屬醫療費用，應予准許。
  (2)新光醫院：原告提出費用證明6紙，其上或為骨科、或為精
    神科、神經外科、復健科，與新光醫院診斷證明書互核，尚
    應屬必要之醫療支出，是該等計31,090元之支出，自應准許
    。又原告復提94年7月20日、27日、29日、8月10日、26日新
    光醫院醫療費用收據5紙，計2,640元，其上為神經外科或為
    精神科，共計33,730元，應為必要之醫療支出，亦應准許。
  (3)家安診所：原告提出家安診所醫療單71紙，查：
  依家安診所之診斷證明書所載，原告係因頸椎、憂鬱等病接
    受治療，原告所提藥品明細即收據上載之時間係自93年8月4
    日起至94年8月8日止，該期間原告已因同種病因而於新光醫
    院治療，則原告此期間復於家安診所因同一病因就診，自非
    屬必要之醫療費用，均應駁回。
  原告自93年8月2日起至93年8月4日均已於郵政醫院骨科就診
    ，而原告93年8月2日、同年月4日係因頸椎受傷至家安診所
    就醫，有診斷證明書在卷可稽（見本院簡易庭卷第14頁），
    該則2日原告前往家安診所就診，顯屬不必要之醫療費用支
    出，該2日共200元之支出，自不應准許。
  93年12月7日之診斷證明書所載（見本院簡易庭卷第17頁）
    ，係逆流性食道炎、焦慮症、肌腱炎等，原告未舉證證明此
    與系爭車禍有何關聯性，是該日100元之支出，不應准許。
    另依94年7月12日診斷證明書所載，原告因心律不整、自律
    神經失調等，自94年4月22日起至94年7月12日止就診9次，
    則原告所提94年4月22日、29日、同年5月3日、5日、13日、
    17 日、24日、同年7月12日，計8次之就診費用，均不應准
    許。其餘60張（見本院簡易庭卷第32頁至第54頁）共計
    6,000元，應屬必要醫療支出，應予准許。至原告復提出家
    安診所收據3紙伴記載係注射藥費及口服藥費（見本院簡易
    庭卷第55 頁、第56頁），上並未表明係因何病因所為之治
    療用藥暨該支出與本件車禍有何因果關係存在，是此部分之
    支出，亦難認係屬本件必要之醫療支出，不應准許。
  (4)至原告所提家赫藥局之收據，並未證明此為醫囑之必要醫療
    支出，亦不應准許。
  (5)綜上所述共計41,090元（1,360+33,730+6,000=41,090）。
    是原告請求被告給付之醫療費用為41,090元，至逾此範圍之
    請求，則屬無據，不應准許。
(二)拖車、修車費131,472元：
  (1)原告主張其支出拖車費780元，並提出全鋒道路救援組織服
    務四連單（見本院簡易庭卷第69頁）可稽，應予准許。
  (2)原告雖主張其支出維修費用為137,336元，並提出維修明細
    表（見本院簡易庭卷第76頁至第80頁）為證，惟為被告否認
    。經查號碼RＺ000000000之維修明細表（見本院簡易庭卷第
    79頁），其上業已載明為「一般保養」，項目為「一路平安
    健檢活動」、「愛車閃亮99套餐」，且係於93年10月30日事
    發後第3次進場，顯係為一般車輛之定期維修，非因本件車
    禍事故而支出之修護費用，應予扣除。至其餘單據所載130,
    692元部分，堪認係屬因本件牛車禍所為之支出，應予准許
    。
(三)交通費用：原告主張其因車輛送修致需搭車前往上下班、就
    醫、車廠共計6,330元，業據其提出31張單據（見本院簡易
    庭卷第81頁至第92頁）為證。惟查，依原告所受之頸部扭傷
    、左前臂及右膝挫傷瘀青腫、頭部挫傷等傷勢以觀，並無足
    部受傷不良於行之情形，並非不得搭乘其他大眾交通工具，
    遑論依維修明細表上載完檢日期為93年8月30日，修車廠所
    開立統一發票上載日期為93年9月4日，足見原告斯時亦已取
    回車輛，則自此後開立之7張收據共1,375元（見本院簡易庭
    卷第90頁至第92頁），顯非屬必要，不應准許。是原告請求
    被告給付之交通費用為4955元，至逾此範圍之請求，洵屬無
    據，不應准許。
(四)慰撫金300,000元部分：按不法侵害他人之人格權，被害人
    受有非財產上損害，請求加害人賠償相當金額之慰撫金時，
    法院對於慰撫金之量定，應斟酌實際加害情形、所造成之影
    響、被害人痛苦之程度、兩造之身分地位經濟情形及其他各
    種狀況，以核定相當之數額。茲審酌原告現年54歲、台北商
    專會統科畢業，退休前原任職於台北市北安國中，因本件車
    禍受有頸部扭傷、左前臂及右膝挫傷瘀青腫、頭部挫傷等傷
    害，被告為69歲，文化大學肄業、無工作，無收入，名下沒
    有財產及存款，僅靠老人年金生活，及原告於車禍事故發生
    時及發生後肉體、精神所受之痛苦等情狀，認原告請求30,0
    00元之慰撫金，尚屬相當，應予准許。至逾此範圍之請求，
    則屬無據，不應准許。
(五)綜上所述，原告請求被告給付之醫療費用41,090元、拖車費
    780元、維修費用130,692元、交通費用4955元及慰撫金30,0
    00，共計207, 517元（41,090+ 780+130,692+4955+30,000
    =207,517），應予准許，至逾此範圍之請求，則屬無據，不
    應准許。
六、從而，本件原告依侵權行為之相關法規請求被告應給付207,
    517元，及自起訴狀繕本送達翌日即93年9月21日起至清償之
    日止，按年息5%計算之利息，為有理由，應予准許。至原告
    逾此範圍之請求暨其假執行之聲請，則屬無據，不應准許。
七、至兩造其餘攻擊或防禦方法，及未經援用之證據，經本院斟
    酌後，認為均不足以影響本判決之結果，自無一一詳予論駁
    之必要，併此敘明。
八、本件係所命給付之金額未逾50萬元之判決，依民事訴訟法第
    389條第1項第5款之規定，應依職權宣告假執行。
九、結論：本件原告之訴，為一部有理由，一部無理由，依民事
    訴訟法第79條、第389條第1項第5款，判決如主文。
中　　華　　民　　國　　94　　年　　12　　月　　30　　日
                  民事第三庭    法　官　林振芳
以上正本，係照原本作成。
如對本判決上訴，須於判決送達後20日內向本院提出上訴狀
中　　華　　民　　國　　94　　年　　12　　月　　30　　日
                                書記官　李淑芬
